最高法院刑事判決　　　　　　　　　　　　　　　八十七年度台上字第三四三七號
　　上　訴　人　甲○○
右上訴人因違反森林法案件，不服台灣高等法院中華民國八十六年三月十八日第二審
判決（八十六年度上訴字第四一一號，起訴案號：台灣桃園地方法院檢察署八十五年
度偵字第五六七八號），提起上訴，本院判決如左：
    主  文
原判決撤銷，發回台灣高等法院。
    理  由
本件原判決認定上訴人甲○○於民國八十四年十月間，在台灣省所有桃園縣復興鄉基
國派四二之二八號森林內擅自墾植，種植農作物，墾植面積為一五一平方公尺（坐落
位置如原判決附表紅色所示），且為墾植進出之便，復於八十五年三月十六日僱用不
知情之已成年不詳姓名之挖土機司機，在同屬台灣省所有桃園縣復興鄉基國派四二之
五三號土地內，將原有之田間黃土小路，拓寬為三米道路，並利用不知情之桃園縣復
興鄉鄉民代表余文源向桃園縣復興鄉申請補助舖設水泥，道路面積計為一三六平方公
尺（拓寬道路坐落位置如原判決附表綠色及黃色所示），嗣為台灣省政府農林廳林務
局林區管理處大漢工作站巡視員發現查報等情。因而撤銷第一審諭知上訴人無罪之判
決，改判論處上訴人於他人森林內，擅自墾植罪刑，固非無見。
惟查上訴人一再主張系爭桃園縣復興鄉○○○段四二之五三號土地上，原即有寬二‧
五公尺，長約一○○公尺之田間黃土小路，嗣將之拓寬為三公尺並舖設水泥，係由桃
園縣復興鄉三民村辦公處所為，有三民村代理村長蘇作治於八十五年四月二十五日出
具之證明書乙紙，及桃園縣政府八十五年五月三日八五府財務字第○七八九六二號函
可證云云，上述抗辯，是否屬實，攸關上訴人之犯罪，原審未加調查、審認，難謂允
洽。次查桃園縣復興鄉基國派四二之二八號土地之南面及西面，係一河流以近九十度
轉彎所流經之區域，該筆土地僅○‧○一五一公頃，面積非鉅，且未設立界址，或任
何標示，若未由地政專業人員至現場測量，一般人無從區別何處係屬省有林地﹖何處
屬上訴人之私有地﹖證人即新竹林區管理處大溪工作站人員熊曉泉證稱：「甲○○係
有可能不知該筆土地（指基國派四二之二八號土地）係國有地，因該地區之地號複雜
」等語（見第一審卷第五十頁），上述有利於上訴人之證據，何以不足採信，原判決
未加說明，自有理由不備之違法。又上訴人於原審辯稱使用系爭土地，已逾三十年，
若有墾植行為，時效已完成云云（見原審卷第三十七頁），此爭點之成立與否，亦攸
關法律之適用，原審未加調查，調查之能事，尚有未盡。上訴意旨，指摘原判決不當
，尚非全無理由，應認有撤銷發回更審之原因。至上訴人行為後，森林法第五十一條
第一項之擅自墾植罪，其罰金額度已於八十七年五月二十七日修正提高，自有刑法第
二條第一項規定之比較適用，案經發回，合予指明。
據上論結，應依刑事訴訟法第三百九十七條、第四百零一條，判決如主文。
中      華      民      國    八十七    年      十      月     十四     日
                              最高法院刑事第三庭
                                  審判長法官  蔡  詩  文
                                        法官  莊  登  照
                                        法官  洪  明  輝
                                        法官  蔡  清  遊
                                        法官  劉  敬  一
      右正本證明與原本無異
                                              書  記  官
中      華      民      國    八十七    年      十      月    二十一    日
